【裁判字號】    98,訴,288
【裁判日期】    980728
【裁判案由】    檢舉獎金
【裁判全文】
高雄高等行政法院裁定
                                       98年度訴字第288號
原      告  檢舉人代號9593.
被      告  財政部臺灣省南區國稅局
代  表  人  甲○○  局長
上列當事人間檢舉獎金事件，原告不服財政部中華民國98年3月2
日臺財訴字第09701011070號訴願決定，提起行政訴訟，本院裁
定如下：
    主  文
原告之訴駁回。
訴訟費用由原告負擔。
    理  由
一、按「原告之訴，有左列各款情形之一者，行政法院應以裁定
    駁回之。‧‧‧十、起訴不合程式或不備其他要件者。」行
    政訴訟法第107條第1項第10款定有明文。又按「人民因中央
    或地方機關之違法行政處分，認為其權利或法律上利益受損
    害者，經依訴願法提起訴願而不服其決定‧‧‧得向高等行
    政法院提起撤銷訴訟。」為行政訴訟法第4條第1項所明定。
    惟所謂行政處分，係指中央或地方機關就公法上具體事件所
    為之決定或其他公權力措施而對外直接發生法律效果之單方
    行政行為；至行政機關所為單純事實之通知，既不因該項通
    知而生何法律上之效果者，自非行政處分，人民即不得對之
    提起訴願及行政訴訟，此觀訴願法第3條第1項之規定自明。
二、本件原告於民國95年11月間，以未具日期檢舉書檢舉營業人
    茶專興業有限公司收取加盟店之加盟費用及出售商品予加盟
    店，未依規定開立發票，違反加值型及非加值型營業稅法、
    所得稅法及印花稅法相關規定，涉嫌逃漏營業稅新臺幣700
    萬元而予舉發。嗣經被告以95年11月8日南區國稅審三字第0
    950033814號函轉其所屬岡山稽徵所辦理。被告所屬岡山稽
    徵所以原告僅提供由網際網路下載之加盟店地址及電話等未
    具證據力之公開資訊，未符合財政部90年2月26日臺財稅字
    第0900450462號函發布修訂之「各級稽徵機關處理違章漏稅
    及檢舉案件作業要點」（下稱處理違漏及檢舉案件作業要點
    ）第13點所規定之可供偵查之資料與線索，乃依上揭規定，
    以95年11月15日南區國稅岡山三字第0950048039號函、95年
    12月1日南區國稅岡山三字第0950038255號函及96年1月19日
    南區國稅岡山三字第0960010739號函請原告提供所檢舉違章
    漏稅可供偵查之積極資料及事證，惟原告皆未提供，遂按處
    理違漏及檢舉案件作業要點第16點規定免議存查，並將決定
    及理由以96年12月25日南區國稅岡山三字第0960038023號函
    復原告。原告復於96年12月26日以電子郵件（信件編號：MO
    Ｚ00000000000）申請被告所屬岡山稽徵所應就茶專興業有限
    公司逃漏稅乙案將罰鍰獎金提撥予原告，被告所屬岡山稽徵
    所乃於97年1月10日以南區國稅岡山三字第0970000227號函
    復原告，內容略以：「說明：‧‧‧二、有關台端函詢本所
    受理檢舉茶專興業有限公司逃漏稅捐之辦理情形，查本所已
    於96年12月25日以南區國稅岡山三字第0960038023號函答覆
    在案。次按『各級稽徵機關處理違章漏稅及檢舉案件作業要
    點』第14點及行政程序法第173條規定，同一檢舉事由，經
    適當處理，並已明確答覆，仍一再檢舉者，或無具體之檢舉
    內容者，得不予處理。是類此檢舉函，本所將按前揭規定，
    不再函復。」等語。原告不服，以被告就其申請核發獎金乙
    事，經2個月應作為而無作為等由，檢具前開電子郵件資料
    ，提起訴願，遭決定不受理，遂提起本件行政訴訟。並聲明
    求為判決撤銷訴願決定及原處分。
三、經查，原告聲明求為判決撤銷之原處分，為被告所屬岡山稽
    徵所97年1月10日南區國稅岡山三字第0970000227號函。而
    被告該函文略載：「說明：‧‧‧二、有關台端函詢本所受
    理檢舉茶專興業有限公司逃漏稅捐之辦理情形，查本所已於
    96年12月25日以南區國稅岡山三字第0960038023號函答覆在
    案。次按『各級稽徵機關處理違章漏稅及檢舉案件作業要點
    』第14點及行政程序法第173條規定，同一檢舉事由，經適
    當處理，並已明確答覆，仍一再檢舉者，或無具體之檢舉內
    容者，得不予處理。是類此檢舉函，本所將按前揭規定，不
    再函復。」等語，係答覆原告96年12月26日15時54分、16時
    3分及16時43分（收文日期）申請書查詢「對單位公文中（0
    960033128號函）的主旨中（本所已依相關規定核處在案）
    之意思為何，煩請告之」「舉發人舉發茶專興業有限公司逃
    漏稅乙案，貴單位以那一個公文免議結案」「將罰鍰獎金提
    撥給舉發人（茶專興業有限公司逃漏稅乙案）」而為之說明
    ，核其內容僅係答覆原告關於其檢舉事件處理經過及結果，
    是該函性質純為事實之說明，並不因該項敘述或說明而生何
    法律效果，自非行政處分。且原告直接請求被告發給檢舉獎
    金，而非請求被告作成核發檢舉獎金之處分，則被告上開函
    未同意發給原告檢舉獎金，亦非屬行政處分之性質。次按所
    得稅法及營業稅法規定之立法目的乃為規範綜合所得稅、營
    利事業所得稅及營業稅之課稅範圍、租稅構成要件、稽徵程
    序及罰則等，以維護國家之稅收，並防止逃漏稅捐等公共利
    益。該所得稅法及營業稅法均未賦予檢舉人就其檢舉之公共
    事務，有請求稽徵機關為特定作為之權利，亦即，檢舉人檢
    舉營業人涉有違反所得稅及營業稅法案情，僅是促使主管機
    關發動職權加以調查而已，則稽徵機關嗣後告知檢舉人關於
    檢舉案件處理結果之通知，並未直接造成其權利或法益上損
    害，自非行政處分。本件被告上開函文，係對原告檢舉事項
    處理情形所為之函復，未對原告之權利或法律上利益發生具
    體之法律效果，核其性質為觀念通知，尚非具法效性之行政
    處分，原告自不得對之提起行政爭訟。本件原告依行政訴訟
    法第4條規定提起撤銷訴訟，其起訴要件尚有不備。
四、綜上所述，被告前揭97年1月10日南區國稅岡山三字第09700
    00227號函非行政處分，原告不得對之提起撤銷爭訟，訴願
    為不受理之決定，即無不合，原告起訴求為撤銷訴願決定及
    原處分，為不合法，應裁定駁回之。又本件原告之訴既因不
    合法而遭駁回，故兩造關於本件實體理由之爭執，本院即無
    再予論述之必要，附此敘明。
五、至原告起訴請求被告應依檢舉作業要點之規定，核發檢舉獎
    金，並應給付應付檢舉獎金時間至支付期間之利息部分，本
    院另以判決駁回之，併此敘明。
六、依行政訴訟法第107條第1項第10款、第104條、民事訴訟法
    第95條、第78條，裁定如主文。
中    華    民    國    98    年     7    月   28     日
              高雄高等行政法院第三庭
                          審判長法官  邱  政  強
                                法官  詹  日  賢
                                法官  李  協  明
以上正本係照原本作成。
如不服本裁定，應於裁定送達後10日內以書狀敘明理由，經本院
向最高行政法院提出抗告（須按對造人數附具繕本）。
中    華    民    國    98    年     7    月   28     日
                              書記官  周  良  駿


司法院資訊處製作；財團法人民間司法改革基金會備份。
